【裁判字號】    97,交易,96
【裁判日期】    980209
【裁判案由】    業務過失傷害
【裁判全文】
臺灣高雄地方法院刑事判決              97年度交易字第96號
公  訴  人  臺灣高雄地方法院檢察署檢察官
被      告  甲○○
選任辯護人  李文禎律師
            黃如流律師
            黃小舫律師
上列被告因業務過失傷害案件，經檢察官提起公訴（97年度偵字
第25 106號），本院改依簡式審判程序審理，判決如下：
    主  文
甲○○犯業務過失傷害罪，處拘役伍拾日，如易科罰金，以新臺
幣壹仟元折算壹日。
    事  實
一、甲○○受僱於東南客運股份有限公司（下稱東南客運公司）
    擔任司機（現已離職），平日以駕駛東南客運公司營業大客
    車搭載不特定乘客為業，為從事駕駛業務之人。於民國97年
    1 月12日下午4 時30許，駕駛東南客運公司所有車牌號碼13
    8-AC號營業用大客車（下稱公車），沿高雄市○○區○○路
    由東往西方向行駛，途經該路438 號前，本應注意汽車不得
    於快車道上臨時停車，而依當時天氣晴、日間光線良好、柏
    油路面、乾燥、無缺陷、無障礙物、視距良好，且依其智識
    、經驗、能力，客觀上又無其他不能注意之情事，竟疏未注
    意，於戊○○招手欲搭乘公車時，將公車臨時停車於建功路
    外側快車道上讓戊○○上車，且當戊○○發覺該公車並無到
    瑞豐站而欲下車之際，復未看清左右確無來車，即貿然下車
    穿越道路時，適有乙○○騎乘車牌號碼WWO- 723號輕型機車
    行經該處，見戊○○突然從公車上下車，避煞不及而發生碰
    撞，致戊○○受有疑頸椎受傷、右髖擦傷、頭皮挫傷、頭部
    外傷等傷害；乙○○則受有右肩挫傷，右腕、右手、右膝擦
    傷等傷害。甲○○於肇事後，留在事故現場，主動向前往事
    故現場處理，且尚不知肇事者為何人之員警坦承肇事，並願
    接受裁判。
二、案經乙○○、戊○○配偶丙○○訴由臺灣高雄地方法院檢察
    官偵查起訴。
    理  由
一、按本件被告甲○○所犯係死刑、無期徒刑、最輕本刑為3 年
    以上有期徒刑以外之罪，其於準備程序就被訴事實為有罪之
    陳述，經本院告知簡式審判程序之旨，並聽取其與公訴人意
    見後，認無不得或不宜改依簡式審判程序進行之處，爰依刑
    事訴訟法第273 條之1 第1 項，裁定本件改行簡式審判程序
    ，合先敘明。
二、訊據被告對於上揭時、地發生車禍肇事，致被害人戊○○、
    乙○○受傷，及其應對該本案車禍負起過失責任等情，業經
    其於本院審理中坦承不諱，核與證人即告訴人乙○○、丙○○於偵查中指訴之情節相符，且經證人即被害人戊○○於偵
    查中及本院審理中證述明確，復有道路交通事故現場圖、調
    查報告表(一)、(二)、高雄市政府警察局交通大隊交通事故談話
    紀錄表、照片10幀及高雄醫學大學附設中和紀念醫院診斷證
    明書2 份等附卷可稽。按快車道不得臨時停車；行人穿越道
    路，在未設第1 款行人穿越設施，亦非禁止穿越之路段穿越
    道路時，應注意左右無來車，始可小心迅速穿越，道路交通
    安全規則第111 條第1 項第1 款及第134 條第6 項分別定有
    明文。被告身為營業大客車駕駛人自應知悉並注意上述交通
    安全規則規定，又本件肇事當時天氣晴、日間光線良好、柏
    油路面、乾燥、無缺陷、無障礙物、視距良好等情，有道路
    交通事故調查報告表(一)附卷可憑。而依被告智識、經驗、能
    力，亦無不能注意之情事，竟疏未注意，於快車道上臨時停
    車，戊○○復未看清左右確無來車，即貿然下車穿越道路時
    ，適有乙○○騎乘機車行經該處，避煞不及而發生碰撞，是
    被告就本件車禍之發生有過失，應堪認定。因被告於快車道
    上臨時停車，造成被害人戊○○須於快車道下車時，致被害
    人戊○○、乙○○受有上開之傷害，其過失行為與被害人戊○○、乙○○受傷間，有相當因果關係至明。本件事證已臻
    明確，被告犯行堪以認定，應予依法論科。至於公訴人另認
    被告有違反道路交通安全規則第112 條第3 項開啟車門時，
    應注意禮讓車輛先行之注意義務，然觀諸道路交通安全規則
    第112 條第3 項之規定，係汽車停車向外開啟車門時，應注
    意行人、車輛，並讓其先行，則適用該規定之要件係指開啟
    車門者於開啟車門時應注意禮讓車輛先行，避免因開啟車門
    致生交通事故，且並無規定乘客向外開啟車門時，司機應提
    醒之。而本案被告係司機，與上開規定之要件有異，況本案
    係因被告及被害人戊○○前開過失之原因所致，核與因開啟
    車門致生之交通事故無涉，從而，公訴人認被告有違反該規
    定之注意義務，容有誤會，併此敘明。
三、論罪科刑
    按刑法所謂之業務，係指以反覆同種類行為為目的之社會活
    動而言（最高法院69年臺上字第4047號判例意旨參照）。被
    告於案發時係東南客運公司之司機，以駕駛營業大客車搭載
    不特定乘客為業，為從事駕駛業務之人。核被告所為，係犯
    刑法第284 條第2 項前段業務過失傷害罪。被告以一過失駕
    駛行為，同時造成被害人戊○○、乙○○2 人受傷，觸犯構
    成要件相同之罪，為同種想像競合犯，應依刑法第55條之規
    定，從一重之業務過失傷害罪處斷。又被告於肇事後留在現
    場等候，並於警員到場處理時，自動承認肇事而接受裁判，
    業經證人即員警丁○○於本院審理中證述無訛（詳本院卷2
    第36頁至第37頁），則被告顯係對於未經發覺之犯罪自首而
    接受裁判，爰依刑法第62條前段之規定，減輕其刑。爰審酌
    被告駕駛營業用大客車，本應謹慎注意，以維自身及其他參
    與道路交通者之安全，竟因疏未注意遵守道路交通安全規則
    ，過失肇事致被害人受傷，行為顯有不當，迄今仍未與被害
    人達成和解，實屬不該，惟本件事故發生之原因被害人戊○○向被告招手示意要搭車，被告基於好意將公車臨時停車於
    建功路外側快車道上讓被害人戊○○上車，嗣被害人戊○○
    見該公車並無到瑞豐站，未看清左右確無來車，即貿然下車
    之際，適有被害人乙○○騎乘機車行經該處，而發生碰撞，
    因此，本件車禍之發生被害人戊○○亦有過失，且犯後坦承
    犯行，並在多次調解過程中，積極表示願賠償被害人之損害
    ，因無法一次給付和解金額，而無從達成和解之合意，及斟
    酌被害人所受之傷勢等一切情狀，量處如主文所示之刑，並
    諭知易科罰金折算標準。
據上論斷，應依刑事訴訟法第273 條之1 第1 項、第299 條第1
項前段、刑法第284 條第2項前段、第55條、第62條前段、第41
條第1 項前段，刑法施行法第1 條之1 ，判決如主文。
本案經檢察官周天畏到庭執行職務。
中    華    民    國    98    年    2     月    9    日
                  交通法庭      法  官  文昌
如不服本判決應於收受判決後10日內向本院提出上訴書狀，並應
敘述具體理由。其未敘述上訴理由者，應於上訴期間屆滿後20日
內向本院補提理由書(均須按他造當事人之人數附繕本)「切勿逕
送上級法院」。
                                書記官  紀龍年
中    華    民    國    98    年    2     月    10    日
附錄本判決論罪科刑之法條：
刑法第284條第2項
從事業務之人，因業務上之過失傷害人者，處1 年以下有期徒刑
、拘役或1,000 元以下罰金，致重傷者，處3 年以下有期徒刑、
拘役或2,000 元以下罰金。


司法院資訊處製作；財團法人民間司法改革基金會備份。
